【裁判字號】    89,上訴,304
【裁判日期】    890620
【裁判案由】    違反臺灣地區與大陸地區人民關係條例
【裁判全文】
臺灣高等法院高雄分院刑事判決          八十九年度上訴字第三四號
    上訴人  台灣澎湖地方法院檢察署檢察官
    被      告  甲○○
右上訴人因被告違反台灣地區與大陸地區人民關係條例案件，不服臺灣澎湖地方法院
八十八年度訴字第八０號中華民國八十九年一月二十七日第一審判決（起訴案號：臺
灣澎湖地方法院檢察署八十八年度偵字第六一九號），提起上訴，本院判決如左：
      主      文
原判決撤銷。
洪永福無罪。
      理      由
一、公訴意旨略以：被告洪永福未向主管機關申請許可，竟與大陸地區某不詳姓名之
    人，基於犯意聯絡，由洪永福於民國（下同）八十八年九月二十七日、駕駛「新
    海進號」漁船，從澎湖縣西嶼鄉內垵南港報關出海，擅自航行至大陸地區福建省
    崇武港沿海，搭載並僱用由該不詳姓名之人所仲介未經申請核准入台灣地區之大
    陸地區人民張建輝、林植（已不起訴處分），非法使其進入台灣地區澎湖縣西嶼
    鄉內垵村附近海域、至同年十一月三日下午四時四十分許，為檢察官指揮澎湖憲
    兵隊當場查獲，因認被告涉犯台灣地區與大陸地區人民關係條例第八十條第一項
    前段、第八十三條第一項、第七十九條第一項之罪嫌。
二、訊據被告洪永福否認有前開犯行，辯稱：張建輝、林植是坐他們的船到公海、我
    是在公海上接駁的，僱用張建輝、林植二人有向漁會報備，因八十八年十一月一
    日風浪六級至七級，陣風九級以上，所以漁船先行進港，進港後有提出申請等語
    。
三、經查：
  (一)大陸地區人民張建輝於澎湖憲兵隊訊問時，未說明由何處搭乘「新海進號」漁船
    來台。另林植雖供稱「於八十八年九月二十七日從福建省惠安縣崇武漁港登船，
    搭『新海進號』漁船」云云。惟張建輝及林植於檢察官偵訊時，均供稱「從崇武
    鎮坐小船出海，在不知幾浬處換船到澎湖來」等語。林植前後所供未盡一致，已
    有瑕疵，且就憲兵隊之詢問筆錄之問答及所印製之查獲大陸人民偷渡入境初步偵
    訊資料表觀之，其問答制式化而簡短、非無斷章取義之虞，當以彼等於偵訊所供
    為可採。張建輝與林植所供「不知在幾浬處換船」，自不能認定非如被告所辯係
    在公海上接駁。被告之「新海進號」漁船，係在公海上接駁大陸地區人民，即無
    擅自航行至大陸地區之犯行可言。
  (二)依行政院農委會訂頒之「台灣地區漁船船主在台灣地區離岸十二浬以外海域僱用
    大陸地區船員暫行措施」規定「受僱大陸船員應持有大陸地區勞務公司發給之勞
    務証」，「受僱之大陸船員上船前，應由其所屬勞務公司與漁船船主簽訂書面勞
    動契約」，「漁船船主應自大陸船員受僱上船之日起七日內，將大陸船員之個人
    基本資料及上船時間，報請漁船所屬漁會登記」。本件被告僱用張建輝及林植，
    有張建輝、林植之勞務証，合同書及向澎湖區漁會報備之台灣地區漁船在台灣地
    區離岸十二浬以外海域僱用大陸船員上船報告表等影本附卷可稽（偵查卷第三十
    一、三十五、三十六、三十八－四八頁）。是被告之僱用大陸地區人民張建輝及
    林植當船員，係合於上開規定，並無違反台灣地區與大陸地區人民關係條例第十
    五條第四、五款規定之情事。至被告於八十八年九月二十七日搭載張建輝、林植
    二人、而遲至八十八年十月十三日始向澎湖區漁會報備，固有上開報告表可憑，
    已逾「上船之日起七日內」之規定，惟逾期報備，並無處罰之規定，且被告未被
    查獲即向所屬區漁會報備登記，亦難認定有犯罪故意。又「未經許可，不得僱用
    大陸地區人民」，係對於僱用大陸地區人民在「台灣地區」工作之規範，此就台
    灣地區與大陸地區人民關係條例第十一條第一項之規定可明。被告僱用大陸地區
    人民係在十二浬以外之船上工作，自應適用上開行政院農委會訂頒之「台灣地區
    漁船船主在台灣地區離岸十二浬以外海域僱用大陸地區船員暫行措施」規定，而
    該暫行措施，並無僱用大陸漁工應向行政院大陸委員會申請許可之規定。公訴人
    認被告未向行政院大陸委員會申請許可，為非法僱用，容有未洽。
  (三)檢察官係於八十八年十一月三日會同憲兵隊在澎湖縣西嶼鄉內垵村附近海域之「
    新海進號」漁船上查獲大陸漁工張建輝及林植。據被告指稱因八十八年十一月一
    日海上風浪甚大，依規定駛入十二浬以內海域避風，再行申報等語。經查「新海
    進號」漁船停泊之澎湖縣西嶼鄉內垵村附近海域，未設氣象站，無從查悉當日風
    力級數，而依澎湖縣望安鄉東吉村之東吉島氣象站所測得八十八年十一月一日之
    最大陣風為十級、最大風力為八級，此有交通部中央氣象局澎湖氣象站函送之統
    計表影本附卷可稽（偵查卷第二十二、二十三頁）。依台灣地區漁船船主接駁受
    僱大陸地區船員許可辦法第八條規定，暫置大陸船員之漁船，應錨泊於劃定地區
   ，但因緊急不可抗力事故，氣象預報平均風力達七至八級，陣風九級以上或當地
    海況惡劣者，經當地警察機關核准者，不在此限。而本件被告於八十八年十一月
    一日係以海況惡劣為由，搭載大陸船員張建輝、林植等二人進港避風等情，有澎
    湖縣警察局八十九年五月十七日（八九）澎警檢字第０七五九七號函及被告於八
    十八年十一月一日出具之切結書影本在卷足憑（本院卷、偵查卷第二十九頁）。
    然則被告之使大陸漁工進入十二浬內海域，並無違背有關規定，自亦無違反台灣
    地區與大陸地區人民關係條例第十五條第一款「使大陸地區人民非法進入台灣地
    區」規定之犯行。
  (四)綜上所敘，尚無確切証據足認被告有犯台灣地區與大陸地區人民關係條例第八十
    條第一項前段、第八十三條第一項、第七十九條第一項之罪嫌，自應諭知無罪之
    判決。
四、原審認被告違反不得使大陸地區人民非法進入台灣地區之規定，而以被告誤信為
    合法行為，諭知免刑之判決，尚有未洽。檢察官上訴意旨以被告非不知法律，而
    指摘原判決不當，雖無理由，但原判決既有可議，自應將之撤銷，諭知被告無罪
    之判決。
五、據上論斷，應依刑事訴訟法第三百六十九條第一項前段、第三百六十四條、第三
    百零一條第一項，判決如主文。
本案經檢察官張其主到庭執行職務。
中    華    民    國     八十九     年       六       月     二十       日
                              臺灣高等法院高雄分院刑事第五庭
                                  審判長法官  吳水木
                                        法官  惠光霞
                                        法官  洪慶鐘
右正本證明與原本無異。
如不服本判決，應於判決送達後十日內向本院提出上訴狀，其未述理由者並應於提
出上訴狀後十日內向本院補提理由書（應附繕本)。
                                      書記官  陳金卿
中    華    民    國     八十九     年       六       月     二十一     日
                                                                        Ｇ


司法院資訊處製作；財團法人民間司法改革基金會備份。
